臺灣高等法院刑事判決
111年度上訴字第1385號
上  訴  人  臺灣宜蘭地方檢察署檢察官
上  訴  人  
即  被  告  呂哲毅


                    （另案於法務部矯正署○○○○○○○                      戒治中）
選任辯護人  詹以勤律師(法扶律師)          
上  訴  人  
即  被  告  陳秉宏


選任辯護人  陳宏彬律師
被      告  李栓傑


選任辯護人  柯士斌律師
上列上訴人等因被告等違反毒品危害防制條例案件，不服臺灣宜
蘭地方法院110年度訴字第427號，中華民國111年2月10日第一審
判決（起訴案號：臺灣宜蘭地方檢察署110年度偵字第7946號、1
10年度偵字第6729號、110年度偵字第7944號、110年度偵字第79
45號），提起上訴，本院判決如下：
    主      文
原判決關於對甲○○諭知扣案之第二級毒品甲基安非他命壹包及其
外包裝（驗後毛重零點肆陸參肆公克）沒收銷燬部分撤銷。
其他上訴駁回。               
    事實及理由
一、本院審理範圍
　㈠按刑事訴訟法第348條、刑事訴訟法施行法第7條之13已於民
    國110年6月16日修正公布、同月18日施行，於原審級案件終
    結後提起上訴時，應以其提起各個不同審級上訴時，刑事訴
    訟法第348條是否已經修正施行，作為究應適用新法或舊法
    決定其上訴範圍之時點依據(最高法院110年度台上大字第53
    75號裁定意旨參照)。查本案係於上開規定修正施行後之111
    年4月14日繫屬於本院，有原審法院111年4月13日宜院深刑
    孝110訴427字第005783號函暨其上本院收文戳章附卷可考（
    見本院卷第3頁），是本案上訴之效力及其範圍，應依現行
    刑事訴訟法第348條規定：「上訴得對於判決之一部為之。
    對於判決之一部上訴者，其有關係之部分，視為亦已上訴。
    但有關係之部分為無罪、免訴或不受理者，不在此限。上訴
    得明示僅就判決之刑、沒收或保安處分一部為之。」以資判
    斷。
　㈡本案檢察官以上訴人即被告甲○○就起訴書犯罪事實欄一所載
    如起訴書附表一編號1、2部分，均係犯毒品危害防制條例（
    下稱毒品條例）第4條第3項之販賣第三級毒品罪嫌；上訴人
    即被告丙○○就起訴書犯罪事實欄一所載如起訴書附表二編號
    1、3部分，均係犯毒品條例第4條第3項之販賣第三級毒品罪
    嫌、就起訴書犯罪事實欄一所載如起訴書附表二編號2部分
    ，係犯毒品條例第4條第6、3項之販賣第三級毒品未遂罪嫌
    ；被告乙○○就起訴書犯罪事實欄一所載如起訴書附表三編號
    1、2部分，均係犯毒品條例第4條第3項之販賣第三級毒品罪
    嫌而提起公訴，經原審審理後，就被告甲○○、丙○○上開被訴
    部分均判處罪刑，另就被告乙○○上開被訴部分均判決無罪。
    檢察官、被告甲○○、丙○○均不服原判決而提起上訴，本件檢
    察官上訴書已敘明僅對原判決諭知被告乙○○被訴之起訴書犯
    罪事實欄一所載如起訴書附表三編號2部分（即販賣第三級
    毒品予朱君豪部分）無罪部分提起上訴（見檢察官上訴書所
    載，本院卷第37至39頁），且據蒞庭公訴檢察官於本院準備
    程序時表示：檢察官只有針對被告乙○○部分提起上訴，上訴
    範圍僅有販賣給朱君豪部分等語（見本院卷第220頁），從
    而，本件原判決關於被告乙○○被訴之起訴書犯罪事實欄一所
    載如起訴書附表三編號1部分（販賣第三級毒品予丙○○部分
    ）業經判決確定，而本院審理範圍乃上開被告甲○○、丙○○上
    開被訴部分，及被告乙○○被訴之起訴書犯罪事實欄一所載如
    起訴書附表三編號2部分，合先敘明。
二、本案經本院審理結果，認第一審以：
　㈠被告甲○○係犯毒品條例第4條第3項之販賣第三級毒品罪（2罪
    ），均累犯，依司法院釋字第775號解釋，按被告甲○○所犯
    情節予以審酌，認有加重其刑之必要，先依刑法第47條第1
    項規定各加重其刑，再依毒品條例第17條第2項規定各減輕
    其刑後，分別判處有期徒刑3年8月、3年8月，併就扣案、未
    扣案各如原判決附表一「罪刑」欄所示之物分別諭知沒收及
    追徵。
  ㈡被告丙○○係犯毒品條例第4條第3項之販賣第三級毒品罪（2罪
    ）、毒品條例第4條第6、3項之販賣第三級毒品未遂罪（1罪
    ），均依毒品條例第17條第2項規定各減輕其刑，其中販賣
    第三級毒品未遂罪（1罪）部分，再依刑法第25條第2項規定
    遞減輕其刑後，各判處有期徒刑3年8月（販賣第三級毒品罪
    部分）、3年7月（販賣第三級毒品罪部分）、2年（販賣第
    三級毒品未遂罪部分），併就未扣案各如原判決附表二「罪
    刑」欄所示之物均諭知沒收及追徵。　
　㈢被告乙○○被訴之起訴書犯罪事實欄一所載如起訴書附表三編
    號2之販賣第三級毒品罪嫌，為無罪之諭知。
　㈣其認事用法、量刑及沒收（除關於對被告甲○○諭知扣案之第
    二級毒品甲基安非他命【下稱甲基安非他命】1包及其外包
    裝【驗後毛重0.4634公克】沒收銷燬部分外）之諭知均無不
    當，應予維持，並引用第一審判決書（除關於對被告甲○○諭
    知扣案之甲基安非他命1包及其外包裝【驗後毛重0.4634公
    克】沒收銷燬部分外）記載之事實、證據及理由（如附件）
    。
三、檢察官上訴意旨略以：觀諸證人朱君豪於警詢時證稱：通訊
    軟體LINE（下稱LINE）於110年8月14日晚間11時19分至翌日
    （15日）凌晨0時3分與「浪子哥（即被告乙○○）」聊天內容
    （下稱本案LINE對話紀錄），是我心情不好，且身邊沒有毒
    品咖啡包了，所以用LINE與被告乙○○聯繫，想跟被告乙○○購
    買第二、三級毒品混合之毒品咖啡包，被告乙○○跟我說他那
    邊有2包毒品咖啡包（下稱本案毒品咖啡包），價值新臺幣
    （下同）500元，我們以LINE聯繫後，於110年8月15日凌晨0
    時5分許，在址設宜蘭縣○○市○○路0段000號之臺灣中油股份
    有限公司吳沙站前（下稱本案加油站）的大馬路交易本案毒
    品咖啡包，過程中我只看到他向我走過來，我不確定他是開
    車還是騎機車，我是開車前往，我因為身上現金不太夠，就
    先欠著，沒有給他錢等語，核與本案LINE對話紀錄截圖顯示
    之對話內容相同。而被告乙○○於原審審理時復自承：朱君豪
    傳LINE訊息要我幫他問「龍蝦」，就是第三級毒品愷他命（
    下稱愷他命）的意思等語。再者，原審勘驗本案加油站之監
    視器錄影檔案顯示，110年8月15日凌晨0時12分30秒至16分1
    6秒確有某黑車出現，行駛至道路旁停放，後車煞車燈亮起
    ，向右駛離畫面等畫面，而與上開朱君豪證述相符。原審僅
    將卷內各項證據，予以割裂觀察而單獨評價，未斟酌前開調
    查所得各項直接、間接證據以為綜合判斷，遽行判決被告乙○○此部分無罪，顯不合於經驗法則與論理法則云云。
四、被告甲○○、丙○○上訴意旨略以：
  ㈠被告甲○○部分：
　⒈除被告甲○○之前案紀錄表外，無其他證據證明被告甲○○有特
    別惡性或刑法反應力薄弱之情形，被告甲○○所犯前案與本案
    犯罪動機、手段均不同，不應依刑法第47條加重其刑。
  ⒉被告甲○○於偵查中即坦承犯行，僅販賣2、3包毒品咖啡包，
    犯罪所得為1,000元及600元，僅止於吸毒者間互通有無，與
    同案被告丙○○販賣10至20包以上毒品咖啡包之情形不同，原
    判決以被告甲○○已依毒品條例第17條第2項減刑，顯無過重
    而有情堪憫恕之情形，認無刑法第59條規定之適用，有適用
    法律不當之違誤云云。　
　㈡被告丙○○部分：
　⒈被告丙○○所為販賣第三級毒品予張志峯之2次犯行，時間點接
    近，販售對象同一，為接續犯，應論以一罪。
　⒉被告丙○○坦承犯行，交易金額、數量均屬少量，且被告丙○○
    並非藥頭，僅係將原欲供自己施用之毒品販售給張志峯、莊
    晉偉，相較於大宗走私或利用幫派組織結構販賣毒品者，對
    國家社會侵害程度較低。又被告丙○○於案發後已徹底悔悟自
    省，已無吸毒習慣，現有固定工作，離婚後獨自扶養患有妥
    瑞氏症之未成年子女，開銷甚鉅，請考量上情，依刑法第59
    條之規定酌減其刑云云。　 
五、本院查：
　㈠上訴駁回部分：
　⒈有罪部分
　⑴原審判決依憑①被告甲○○於偵查中、原審準備程序及審理時之
    自白、證人即同案被告丙○○於警詢及偵查中之證述、證人林
    羽柔於警詢時之證述、門號0000000000號行動電話之對話譯
    文、對話紀錄翻拍照片、搜索扣押筆錄、扣押物品目錄表（
    卷頁出處均詳原判決附表一「證據」欄所載）及扣案之被告
    甲○○持用之SAMSUNG廠牌行動電話1支、門號0000000000號SI
    M卡1張等證據，認定被告甲○○本案販賣第三級毒品犯行（2
    罪）；②被告丙○○於偵查中、原審準備程序及審理時之自白
    、證人張志峯、莊晉偉於警詢及偵查中之證述、門號000000
    0000號行動電話之對話譯文、對話紀錄翻拍照片（卷頁出處
    均詳原判決附表二「證據」欄所載）等證據，認定被告丙○○
    本案販賣第三級毒品犯行（2罪）、販賣第三級毒品未遂犯
    行（1罪），已詳敘所憑之證據與認定之理由，並無任何憑
    空推論之情事，亦與經驗法則、論理法則無違。
　⑵被告甲○○、丙○○雖各以上揭情詞，提起本件上訴，惟查：
　①被告丙○○上訴意旨⒈部分：
　⓵按犯罪態樣究竟屬於集合犯、接續犯的部分作為，或單純可
    以獨立成罪的情形；抑或係基於一個意思決定，一個實行行
    為，發生侵害數個法益的結果，而屬想像競合犯的一行為；
    或出於各別犯意，而為先後可分、各具獨立性、侵害不同法
    益，應數罪併罰的數行為等各情，都屬事實審法院採證認事
    職權的行使，倘不違背客觀存在的經驗法則或論理法則，即
    無違法可指（最高法院111年度台上字第1668號判決意旨參
    照）。
　⓶查被告丙○○就原判決事實欄一如附表二編號1、2所示販賣第
    三級毒品、販賣第三級毒品未遂犯行，其犯罪時間之間隔明
    顯有距（110年8月底某日時許、110年9月6日20時許），販
    賣毒品之數量、金額各異，且被告丙○○顯係因張志峯先後2
    次撥打購毒電話萌生各該販毒意念而為各該犯行，此據張志
    峯於警詢、偵查證述明確（見宜蘭縣政府警察局宜蘭分局【
    下稱宜蘭分局】警蘭偵字第0000000000號卷【下稱警000000
    0000卷】第58至61頁、臺灣宜蘭地方檢察署【下稱宜蘭地檢
    署】110年度他字第1095號卷【下稱他卷】第157至160、182
    頁），亦有上述張志峯與被告丙○○之對話譯文、對話紀錄翻
    拍照片在卷可參（見警0000000000卷第2至7、68至73、101
    至102頁、他卷第122至124、149至154頁、宜蘭地檢署110年
    度偵字第6729號卷【下稱偵卷】二第4至5、9至14頁），堪
    認被告丙○○就上開附表二編號1、2所示犯行，乃各具獨立性
    且出於各別犯意為之，行為互殊，而應予分論併罰甚明，原
    審同此見解，認定被告丙○○就原判決事實欄一如附表二編號
    1、2所示販賣第三級毒品、販賣第三級毒品未遂犯行，犯意
    各別，行為互殊，應予分論併罰（詳原判決第5頁第16至17
    行所載，本院卷第23頁），核與客觀存在的經驗法則及論理
    法則，尚屬無違，自不得指為違法，是被告丙○○此部分之上
    訴理由，並非可採。　　
　②被告甲○○上訴意旨⒈部分：　
　⓵按最高法院110年度台上大字第5660號刑事大法庭裁定宣示前
    ，下級審法院在檢察官未主張或盡其舉證、說明責任之情形
    下，業依職權調查，因而論以累犯，本乎前科形成累犯處斷
    刑或作為宣告刑事由之裁量，只須滿足其一，其評價即足（
    最高法院110年度台上大字第5660號刑事大法庭裁定意旨參
    照）。
　⓶查原判決之判決日期（111年2月10日）係於最高法院110年度
    台上大字第5660號刑事大法庭裁定宣示日（111年4月27日）
    之前，起訴書已於犯罪事實欄敘明被告甲○○有累犯情形，且
    於證據及所犯法條欄主張被告甲○○應依刑法第47條第1項加
    重其刑之旨（詳起訴書第1至2、4頁，本院卷第11至12、14
    頁），原審並依職權調查後說明：被告甲○○前因轉讓第三級
    毒品未遂案件，經原審法院以100年度易字第798號判決判處
    有期徒刑4月確定，並與其他經判刑確定之施用毒品、竊盜
    、偽造文書等案件經原審法院以101年度聲字第465號裁定定
    有期徒刑2年8月確定，復於103年1月17日假釋出監，又經撤
    銷假釋並執行殘刑7月11日，嗣於105年11月8日執行完畢等
    情，有本院被告前案紀錄表1份附卷可參，被告甲○○係於受
    有期徒刑之執行完畢後，5年內故意再犯本件有期徒刑以上
    之罪，然按刑法第47條第1項規定：「受徒刑之執行完畢，
    或一部之執行而赦免後，5年以內故意再犯有期徒刑以上之
    罪者，為累犯，加重本刑至二分之一。」有關累犯加重本刑
    部分，不生違反憲法一行為不二罰原則之問題。惟其不分情
    節，基於累犯者有其特別惡性及對刑罰反應力薄弱等立法理
    由，一律須加重最低本刑...其人身自由因此遭受過苛之侵
    害部分，對人民受憲法第8條保障之人身自由所為限制，不
    符憲法罪刑相當原則，牴觸憲法第23條比例原則（司法院釋
    字第775號解釋文可資參照）。觀諸被告甲○○所犯之前案，
    其一前案為轉讓第三級毒品未遂案件，與本案販賣毒品雖非
    相同罪名，然被告甲○○未因轉讓毒品之懲罰習得教訓，竟進
    而犯下本件販賣毒品之重罪，足認被告甲○○對於刑罰反應力
    薄弱，仍應依刑法第47條第1項規定加重其刑等語（見原判
    決第5頁第20行至第6頁第11行，本院卷第23至24頁），而論
    以被告甲○○累犯。是依上開說明，原審已本於前科形成累犯
    處斷刑或作為宣告刑事由之裁量，而對被告甲○○為累犯之評
    價，尚無違誤，被告甲○○上訴意旨漫指本案除被告甲○○之前
    案紀錄表外，無其他證據證明被告甲○○為累犯云云，並非可
    採。另被告甲○○前已因轉讓第三級毒品未遂犯行而經論罪科
    刑且執行完畢，卻未能時時刻刻警惕自己摒除毒品相關惡習
    、完全杜絕毒品於生活之外，反變本加厲藉由販賣第三級毒
    品以為牟利，顯見被告甲○○對刑罰之反應力甚是薄弱，在憲
    法罪刑相當原則與比例原則之衡酌下，自有依刑法第47條第
    1項規定加重其刑之必要，被告甲○○上訴意旨泛稱其所犯前
    案與本案犯罪動機、手段均不同，而主張不應依刑法第47條
    累犯加重云云，亦非可採。
　③被告甲○○、丙○○上訴意旨⒉部分：
　⓵按刑法第59條之酌量減輕其刑，必須犯罪另有特殊之原因與
    環境，在客觀上足以引起一般同情，認為即使予以宣告法定
    最低度刑期尤嫌過重者，始有其適用。此所謂法定最低度刑
    ，固包括法定最低本刑；惟遇有其他法定減輕之事由者，則
    應係指適用其他法定減輕事由減輕後之最低度刑而言。倘被
    告別有其他法定減輕事由者，應先適用法定減輕事由減輕其
    刑後，猶認其犯罪之情狀顯可憫恕，即使科以該減輕後之最
    低度刑仍嫌過重者，始得適用刑法第59條規定酌量減輕其刑
    。此項犯罪情狀是否顯可憫恕而酌量減輕其刑之認定，與刑
    之量定，同屬事實審法院得依職權自由裁量之事項，如為裁
    判之法院已以行為人之責任為基礎，並斟酌刑法第57條各款
    所列情狀，在法定刑度內酌量科刑，無顯然失當或違反公平
    、比例及罪刑相當原則，亦無偏執一端，致明顯失其出入情
    形，自非許當事人逕憑己意，指稱法院未依刑法第59條酌減
    其刑，即有判決不適用法則之違法（最高法院111年度台上
    字第2502號判決意旨參照）。
　⓶查被告甲○○上開販賣第三級毒品犯行（2罪），均經毒品條例
    第17條第2項規定減輕其刑；被告丙○○上開販賣第三級毒品
    犯行（2罪），均經毒品條例第17條第2項規定減輕其刑、其
    販賣第三級毒品未遂犯行（1罪），經毒品條例第17條第2項
    、刑法第25條第2項規定遞減輕其刑後，均難認有何情輕法
    重之憾。況毒品於國內流通之泛濫，對社會危害之深且廣，
    此乃一般普遍大眾皆所週知，苟於法定刑度之外，動輒適用
    刑法第59條規定減輕其刑，亦不符禁絕毒品來源，使國民遠
    離毒害之刑事政策，是參酌被告甲○○、丙○○本案之犯罪情狀
    及對社會風氣、治安之危害程度等節，並無客觀上顯可憫恕
    之處，故被告甲○○上開販賣第三級毒品犯行（2罪）、被告
    丙○○上開販賣第三級毒品犯行（2罪）、販賣第三級毒品未
    遂犯行（1罪），均難認有適用刑法第59條酌減其刑之餘地
    ，原審同此見解，已敘明被告甲○○、丙○○上揭犯行不適用刑
    法第59條規定之理由（詳原判決第6頁第24行至第7頁第4行
    所載，本院卷第24至25頁），並無顯然失當或違反公平、比
    例及罪刑相當原則，亦無偏執一端，致明顯失其出入情形，
    被告甲○○上訴意旨，徒憑己意，率指原判決適用法則不當云
    云、被告丙○○此部分之上訴意旨請求適用刑法第59條，就其
    上揭犯行減輕其刑云云，均非可採。
　⒉無罪部分：　
　⑴原判決已就公訴人所提出朱君豪於警詢之證述、本案LINE對
    話紀錄、監視器錄影檔案及翻拍照片等證據，詳予調查後，
    說明：朱君豪雖於警詢時證稱：其有以LINE與被告乙○○聯繫
    約在本案加油站前交易本案毒品咖啡包等語。惟經原審勘驗
    本案加油站之監視器錄影檔案內容，均無法判斷被告乙○○是
    否有前往該處，以及是否曾與朱君豪有何接觸或交易毒品之
    行為，況朱君豪復於警詢時證稱：我不太記得本案毒品咖啡
    包之外觀及使用後的感覺，就好像很甜，像飲料包一樣等語
    （見宜蘭分局警蘭偵字第0000000000號卷【下稱警00000000
    00卷】第92頁）。則朱君豪縱有與被告乙○○交易毒品咖啡包
    ，該毒品咖啡包內容物是否含有毒品成分，亦無得由朱君豪
    證述內容而逕予認定，再者，朱君豪雖為警查扣11包毒品咖
    啡包，然朱君豪於警詢證稱：該11包毒品咖啡包買很久了，
    忘記跟誰買的，無法提供向何人買的資訊等語（見警000000
    0000卷第86頁），而與被告乙○○無涉，又朱君豪於警詢之證
    詞未經具結而為證述，且原審審理中經多次傳喚均未到庭作
    證，亦無從檢驗其警詢時所為不利被告乙○○供述之可信度是
    否達於可認與事實相符之程度，尚難逕以其警詢時單次證述
    ，即率認被告乙○○確有販賣愷他命予朱君豪等語（見原判決
    第12頁第1行至第13頁第16行，本院卷第30至31頁）。是原
    判決已就卷內證據調查之結果，而為綜合判斷、取捨，認定
    不足以證明被告乙○○有公訴意旨所指販賣第三級毒品予朱君
    豪之犯行，其得心證之理由已說明甚詳，且所為論斷從形式
    上觀察，亦無違背經驗法則、論理法則，或有其他違背法令
    之情形，自不容任意指為違法。
　⑵檢察官雖以上詞提起本件上訴，惟原判決已詳細說明：朱君
    豪雖於警詢證稱：其有與被告乙○○聯繫約在本案加油站前交
    易本案毒品等語，然依本案加油站之監視器錄影檔案內容，
    尚無法認定判斷被告乙○○確有依約前往本案加油站為毒品交
    易。且縱被告乙○○有與朱君豪在本案加油站前交易毒品，然
    依朱君豪於警詢之證述，亦無法判斷該毒品咖啡包內確含有
    愷他命成分，又朱君豪為警查扣之愷他命11包，均無法佐證
    被告乙○○有公訴意旨所指販賣第三級毒品犯行，尚難僅憑朱
    君豪於警詢之未經具結之對被告乙○○不利證述，即遽認其有
    公訴意旨所指販賣第三級毒品犯行等語。原判決已就卷內事
    證綜合判斷、論證、剖析，而論斷被告乙○○是否有上開公訴
    意旨所指犯行，尚無檢察官上訴意旨所指僅將卷內各項證據
    ，予以割裂觀察而單獨評價云云之情事，核無違經驗法則與
    論理法則之處。
　⑶至被告乙○○雖於原審準備程序時供稱：朱君豪有傳LINE給我
    ，要我幫他問「龍蝦」，就是愷他命的意思等語（見原審訴
    字卷一第264頁），然被告乙○○於前開原審準備程序時亦辯
    稱：我是隨口答應朱君豪，後來我有留語音訊息給朱君豪說
    我問不到，請他問別人，後來我沒有去本案加油站等語（見
    原審訴字卷一第264、268頁），此核與本案LINE對話紀錄顯
    示，朱君豪在與被告乙○○聯繫洽詢上開毒品咖啡包交易後，
    朱君豪有向被告乙○○傳送「啊兄ガ還是你朋友那 大概在哪 
    我過去附近等」等語，被告乙○○則回以1則語音訊息，朱君
    豪即回覆「收到」等語，此有本案LINE對話紀錄截圖1份在
    卷足參（見警0000000000卷6至7頁），足徵被告乙○○上開辯
    稱：本案毒品咖啡包之交易，其另轉介他人販賣予朱君豪等
    語，並非無憑，準此，倘朱君豪嗣後縱有至本案加油站完成
    本案毒品咖啡包之交易，該販賣本案毒品咖啡包之人是否即
    為被告乙○○本人，已滋疑義，從而，本案加油站之監視錄影
    畫面縱顯示確有車輛靠近、駛離之畫面，而與上開朱君豪之
    證述相符，亦難採為被告乙○○不利之認定，是檢察官以此為
    由，而提起本件上訴，尚非可採。
　⑷按刑事訴訟法第161條第1項規定：檢察官就被告犯罪事實，
    應負舉證責任，並指出證明之方法。對於其所訴之被告犯罪
    事實，應負提出證據及說服之實質舉證責任，倘所提出之證
    據，不足為被告有罪之積極證明，或其闡明之證明方法，無
    從說服法官以形成被告有罪之心證，基於無罪推定之原則，
    自應為被告無罪判決之諭知。而證據之取捨與證據之證明力
    如何，均屬事實審法院得自由裁量、判斷之職權，茍其此項
    裁量、判斷，並不悖乎通常一般人日常生活經驗之定則或論
    理法則，又於判決內論敘其何以作此判斷之心證理由者，即
    不得任意指摘其為違法。茲原判決已詳敘就卷內證據調查之
    結果，而為綜合判斷、取捨，認不足證明被告乙○○確有公訴
    意旨所指販賣本案毒品咖啡包予朱君豪之販賣第三級毒品犯
    行，其得心證的理由已說明甚詳，且所為論斷從形式上觀察
    ，亦難認有違背經驗法則、論理法則，或有其他違背法令之
    情形，自不容任意指為違法。檢察官提起上訴，仍執前詞指
    摘原判決，就原審依職權為證據取捨及心證形成之事項，反
    覆爭執，復未提出其他積極事證證明被告乙○○確有此部分犯
    行，其上訴為無理由，應予駁回。
　⒊綜上所述，檢察官及被告甲○○、丙○○分別以前揭情詞提起上
    訴，均無理由，應予駁回。　　　
  ㈡撤銷改判（即原判決關於對被告甲○○諭知甲基安非他命1包及
    其外包裝【驗後毛重0.4634公克】沒收銷燬）部分：
　⒈刑法沒收新制刪除原第38條沒收為從刑之規定，將沒收重新
    定性為「刑罰及保安處分以外之法律效果，具有獨立性，而
    非刑罰（從刑）」因而在訴訟程序（見刑事訴訟法第七編之
    二沒收特別程序），沒收得與罪刑區分，非從屬於主刑，本
    於沒收之獨立性，如原判決僅關於沒收部分有誤，自得就罪
    刑部分駁回上訴，而將沒收部分撤銷（最高法院110年度台
    上字第3855號判決意旨參照）。又依毒品危害防制條例第18
    條第1項前段規定，查獲之第一、二級毒品，不問屬於犯人
    與否，均沒收銷燬之，係以徵收人民之此類財產權，一概予
    以銷燬不存之激烈手段，宣示政府禁制毒品決心，而防衛社
    會安全。是除單獨宣告沒收外，仍以和經認定為有罪之被告
    具有一定關聯性為必要（最高法院100年度台上字第654號判
    決意旨參照）。
　⒉查上開扣案之甲基安非他命1包，係警方於110年9月16日搜索
    被告甲○○住處後扣押之物品，有宜蘭分局搜索扣押筆錄、扣
    押物品目錄表各1份在卷可考（見偵卷一第39至43頁），時
    距其所犯本案販賣第三級毒品犯行之109年8月26日、同年9
    月4日，已有明顯時間間隔，且扣案之甲基安非他命與本案
    被告甲○○販賣之愷他命，其毒品種類、毒品條例列管之級別
    均有不同，尚難認與被告甲○○本案販賣第三級毒品犯行有何
    直接關聯，依上說明，自無從於被告甲○○本案販賣第三級毒
    品犯行項下，為沒收銷燬之諭知，原判決未斟酌於此，逕於
    其主文欄關於被告甲○○部分諭知：「扣案之第二級毒品甲基
    安非他命1包及其外包裝（驗後毛重0.4634公克）均沒收銷
    燬。」（見原判決第1頁第23至25行，本院卷第19頁），並
    於其理由欄甲、貳、六、㈠部分說明：「另被告甲○○所有並
    經扣案之甲基安非他命1包，經檢出甲基安非他命之成分，
    故上開扣案物係屬本案所查獲之第二級毒品，除鑑定用罄而
    滅失部分外，爰依毒品危害防制條例第18條第1項前段規定
    宣告沒收銷燬之。」（詳原判決第8頁第5至9行，本院卷第2
    6頁），及於其據上論斷欄引用「毒品條例第18條第1項」（
    見原判決第14頁第7至8行，本院卷第32頁），尚有違誤，被
    告甲○○、檢察官雖均未執此提起上訴，然原判決關於沒收部
    分既有上開可議之處，自屬無可維持，仍應由本院就此部分
    之沒收銷燬予以撤銷，以臻適法。
據上論斷，應依刑事訴訟法第373條、第368條、第369條第1項前
段、第364條，判決如主文。　
本案經檢察官黃明正提起公訴，檢察官張學翰、被告甲○○、丙○○
均提起上訴，檢察官鄭堤升到庭執行職務。
中　　華　　民　　國　　111 　年　　7 　　月　　14　　日
                  刑事第二十一庭審判長法　官  林怡秀
                                      法　官  劉元斐
                                      法　官  蔡羽玄
以上正本證明與原本無異。
有罪部分如不服本判決，應於收受送達後20日內向本院提出上訴
書狀，其未敘述上訴之理由者並得於提起上訴後20日內向本院補
提理由書（均須按他造當事人之人數附繕本）「切勿逕送上級法
院」。
無罪部分檢察官如不服本判決，應於收受送達後20日內向本院提
出上訴書狀，惟須受刑事妥速審判法第9條限制。其未敘述上訴
之理由者，並得於提起上訴後20日內向本院補提理由書(均須按
他造當事人之人數附繕本)「切勿逕送上級法院」。
刑事妥速審判法第9條：
除前條情形外，第二審法院維持第一審所為無罪判決，提起上訴
之理由，以下列事項為限：
一、判決所適用之法令牴觸憲法。
二、判決違背司法院解釋。
三、判決違背判例。
刑事訴訟法第 377 條至第 379 條、第 393 條第 1 款之規定，
於前項案件之審理，不適用之。
                                      書記官  陳語嫣
中　　華　　民　　國　　111 　年　　7 　　月　　14　　日
附錄本案論罪科刑法條
毒品條例第4條
製造、運輸、販賣第一級毒品者，處死刑或無期徒刑；處無期徒
刑者，得併科新臺幣3千萬元以下罰金。
製造、運輸、販賣第二級毒品者，處無期徒刑或10年以上有期徒
刑，得併科新臺幣1千5百萬元以下罰金。
製造、運輸、販賣第三級毒品者，處7年以上有期徒刑，得併科
新臺幣1千萬元以下罰金。
製造、運輸、販賣第四級毒品者，處5年以上12年以下有期徒刑
，得併科新臺幣5百萬元以下罰金。
製造、運輸、販賣專供製造或施用毒品之器具者，處1年以上7年
以下有期徒刑，得併科新臺幣1百50萬元以下罰金。
前五項之未遂犯罰之。

附件 
臺灣宜蘭地方法院刑事判決
110年度訴字第427號
公　訴　人　臺灣宜蘭地方檢察署檢察官
被　　　告　甲○○　男　(民國00年0月0日生)
　　　　　　　　　　身分證統一編號：Z000000000號
　　　　　　　　　　住宜蘭縣○○市○○路0段00巷00號
　　　　　　　　　　（現於法務部○○○○○○○執行中）
義務辯護人　吳偉豪律師
被　　　告　丙○○　男　(民國00年00月00日生)
　　　　　　　　　　身分證統一編號：Z000000000號
　　　　　　　　　　住宜蘭縣○○鄉○○路0段000巷00號
　　　　　　　　　　居宜蘭縣○○鄉○○路00號
選任辯護人　黃昱傑律師
被　　　告　乙○○　男　(民國00年0月0日生)
　　　　　　　　　　身分證統一編號：Z000000000號
　　　　　　　　　　住宜蘭縣○○鄉○○路00巷00號
選任辯護人　柯士斌律師
上列被告因毒品危害防制條例案件，經檢察官提起公訴（110年
度偵字第6729號、110年度偵字第7944號、110年度偵字第7945號
、110年度偵字第7946號），本院判決如下：
    主    文
甲○○犯如附表一罪刑欄所示之罪，各處如附表一罪刑欄所示之刑
及沒收；應執行有期徒刑肆年陸月。扣案之第二級毒品甲基安非
他命壹包及其外包裝（驗後毛重零點肆陸參肆公克）均沒收銷燬
。
丙○○犯如附表二罪刑欄所示之罪，各處如附表二罪刑欄所示之
刑及沒收。應執行有期徒刑肆年捌月。
乙○○無罪。
    犯罪事實
一、甲○○、丙○○均明知愷他命係毒品危害防制條例第2條第1項第
    3款所列管之第三級毒品，任何人不得擅自販賣，竟各基於
    販賣第三級毒品愷他命以營利之犯意，而分別為下列行為：
    ㈠甲○○以其所有搭配門號0000000000號之行動電話作為對外
    聯繫毒品交易事宜之工具，於附表一所示之時間、地點，以
    附表一所示之方式，販賣含有第三級毒品愷他命成分之毒咖
    啡包予附表一所示之對象(各次販賣之數量、金額、交易方
    式及販賣所得均詳附表一所示)。㈡丙○○以其所有之不詳廠牌
    行動電話作為對外聯繫毒品交易事宜之工具，於附表二所示
    之時間、地點，以附表二所示之方式，販賣含有第三級毒品
    愷他命成分之毒咖啡包予附表二所示之對象(各次販賣之數
    量、金額、交易方式及販賣所得均詳附表二所示)。
二、案經宜蘭縣政府警察局宜蘭分局報告臺灣宜蘭地方檢察署檢
    察官偵查起訴。
    理    由
甲、有罪部分：
壹、程序部分：
一、被告以外之人於審判外之言詞或書面陳述，除法律有規定者
    外，不得作為證據，刑事訴訟法第159 條第1 項固定有明文
    。惟被告以外之人於審判外之陳述，雖不符同法第159 條之
    1 至第159 條之4 之規定，而經當事人於審判程序同意作為
    證據，法院審酌該言詞陳述或書面陳述作成時之情況，認為
    適當者，亦得為證據，同法第159 條之5 第1 項亦有明文規
    定。本件檢察官、被告甲○○、丙○○及渠等辯護人均同意本判
    決所引用被告以外之人於審判外之言詞或書面陳述均有證據
    能力（見本院卷第256、278頁），本院審酌上開被告以外之
    人於審判外陳述作成時之情況，並無不能自由陳述之情形，
    亦未見有何違法取證或其他瑕疵，且與待證事實具有關連性
    ，認為以之作為證據應屬適當，自均有證據能力。
二、至本案判決以下所引用之非供述證據，均係依法定程序合法
    取得，並與本案均具有關聯性，且業經本院依法踐行調查證
    據程序，檢察官、被告甲○○、丙○○及渠等辯護人均不爭執各
    該證據之證據能力，且亦查無依法應排除其證據能力之情形
    ，是該等證據之證據能力亦均無疑義。　　
貳、實體部分：
一、被告甲○○如附表一所示販賣第三級毒品部分：
　　如附表一所示販賣第三級毒品愷他命之犯罪事實，迭據被告
    甲○○於偵查中、本院準備程序及審理時（詳附表一所示之證
    據頁次）坦承不諱，核與證人即同案被告丙○○於警詢及偵查
    中、證人林羽柔於警詢時證述之情節相符（證述頁次均詳附
    表一所示），復有門號0000000000號行動電話內之對話譯文
    、搜索扣押筆錄、扣押物品目錄表等（詳附表一所示之證據
    頁次）附卷可稽，另有被告甲○○之SAMSUNG廠牌行動電話1支
    、門號0000000000號SIM卡1張等物扣案足憑；又上開證人丙○○、林羽柔對於在附表一所示時地向被告甲○○購買含有第三
    級毒品愷他命成分之咖啡包之情事均已證述綦詳，且被告甲○○亦坦認有如附表一所示販賣愷他命之犯行，並參酌上開行
    動電話內之對話內容，足徵證人丙○○、林羽柔所證述被告甲○○確有如附表一所示販賣愷他命之情事均非憑空虛捏，應堪
    採信；再比對上開對話譯文與證人丙○○、林羽柔之證述，均
    有相當之關聯性，足以補強證人丙○○、林羽柔之證述，而擔
    保證人丙○○、林羽柔前開所述被告甲○○有如附表一所示販賣
    第三級毒品之真實性，足徵被告甲○○上開任意性自白與事實
    相符，其所涉販賣愷他命2次等犯行均堪以認定。
二、被告丙○○如附表二所示販賣第三級毒品部分：
　　如附表二所示販賣第三級毒品愷他命之犯罪事實，迭據被告
    丙○○於偵查中、本院準備程序及審理時（詳附表二所示之證
    據頁次）坦承不諱，核與證人張志峯、莊晉偉於警詢及偵查
    中證述之情節相符（證述頁次均詳附表二所示），復有門號
    0000000000號行動電話內之對話譯文等附卷可稽；又上開證
    人張志峯、莊晉偉對於在附表二所示時地向被告丙○○購買含
    有第三級毒品愷他命成分之咖啡包之情事均已證述綦詳，且
    被告丙○○亦坦認有如附表二所示販賣愷他命之犯行，並參酌
    上開行動電話內對話之譯文內容，足徵證人張志峯、莊晉偉
    所證述被告丙○○確有如附表二所示販賣愷他命之情事均非憑
    空虛捏，應堪採信；再比對上開對話譯文與證人張志峯、莊
    晉偉之證述，均有相當之關聯性，足以補強證人張志峯、莊
    晉偉之證述，而擔保證人張志峯、莊晉偉前開所述被告丙○○
    有如附表二所示販賣第三級毒品之真實性，足徵被告丙○○上
    開任意性自白與事實相符，其所涉販賣愷他命3次等犯行均
    堪以認定。
三、復衡以近年來毒品之濫用，危害國民健康與社會安定日益嚴
    重，治安機關對於販賣或施用毒品之犯罪行為，無不嚴加查
    緝，各傳播媒體對於政府大力掃毒之決心亦再三報導，已使
    毒品不易取得且物稀價昂，苟被告甲○○、丙○○於有償交付毒
    品愷他命予買受人之交易過程中無利可圖，縱屬至愚，亦無
    甘冒被取締移送法辦判處重刑之危險而平白從事上開毒品交
    易之理。是渠等販入之價格必較其出售之價格為低，而有從
    中以買賣價差或量差謀利之意圖及事實，應屬合理認定；又
    販賣毒品愷他命係違法行為，非可公然為之，而毒品愷他命
    亦無公定價格，係可任意分裝增減分量，且每次買賣之價格
    、數量，亦隨時依雙方之關係深淺、資力、需求量、對行情
    之認知、來源是否充裕、查緝是否嚴緊、購買者被查獲時供
    述購買對象之可能風險之評估等因素，而異其標準，機動調
    整，非可一概論之。而販賣之利得，除非經行為人詳細供出
    各次所販賣毒品之進價及售價，且數量俱臻明確外，實難查
    得其交易實情，然販賣者從價差或量差中牟利，方式雖異，
    惟其販賣行為在意圖營利則屬同一。從而，舉凡有償交易，
    除足以反證其確係另基於某種非圖利本意之關係外，通常尚
    難因無法查悉其精確之販入價格，作為是否高價賣出之比較
    ，諉以無營利之意思而阻卻販賣犯行之追訴。本案被告甲○○
    、丙○○分別販賣第三級毒品愷他命予附表一、二所示對象之
    犯行係屬重罪，如於買賣之過程中無利可圖，被告甲○○、丙○○當無甘冒觸犯刑罰之高度風險幫助他人取得毒品之理，是
    被告甲○○、丙○○二人主觀上均顯有營利之意圖而販賣第三級
    毒品之犯意，殆無疑義，
四、本案事證明確，被告甲○○如附表一所示2次販賣第三級毒品
    愷他命、及被告丙○○如附表二所示3次販賣第三級毒品愷他
    命等犯行，均堪予認定，應予依法論科。
五、論罪科刑
（一）按愷他命屬毒品危害防制條例第2條第2項第3款所定之第
      三級毒品，不得非法販賣或轉讓。故核被告甲○○如附表一
      編號1至2所為，均係犯毒品危害防制條例第4條第3項之販
      賣第三級毒品罪；被告丙○○如附表二編號1、3所為，均係
      犯毒品危害防制條例第4條第3項之販賣第三級毒品罪、被
      告丙○○如附表二編號2所為，係犯毒品危害防制條例第4條
      第6項、第3項之販賣第三級毒品未遂罪。被告甲○○於如附
      表一所示2次販賣第三級毒品之犯行，以及被告丙○○如附
      表二所示3次販賣第三級毒品之犯行，均犯意各別，行為
      互殊，自均應予分論併罰。另被告丙○○附表二編號2所示
      之販賣第三級毒品犯行雖已著手為販賣第三級毒品之實行
      ，惟未生既遂之結果，為未遂犯，爰依刑法第25條第2項
      之規定減輕其刑。又被告甲○○前因轉讓第三級毒品未遂案
      件，經本院以100年度易字第798號判決判處有期徒刑4月
      確定，並與其他經判刑確定之施用毒品、竊盜、偽造文書
      等案件經本院以101年度聲字第465號裁定定有期徒刑2年8
      月確定，復於民國103年1月17日假釋出監，又經撤銷假釋
      並執行殘刑7月11日，嗣於105年11月8日執行完畢等情，
      有臺灣高等法院被告前案紀錄表1份附卷可參，被告甲○○
      固均係於受有期徒刑之執行完畢後，5年內故意再犯本件
      有期徒刑以上之罪，然按刑法第47條第1項規定：「受徒
      刑之執行完畢，或一部之執行而赦免後，5年以內故意再
      犯有期徒刑以上之罪者，為累犯，加重本刑至二分之一。
      」有關累犯加重本刑部分，不生違反憲法一行為不二罰原
      則之問題。惟其不分情節，基於累犯者有其特別惡性及對
      刑罰反應力薄弱等立法理由，一律須加重最低本刑...其
      人身自由因此遭受過苛之侵害部分，對人民受憲法第8條
      保障之人身自由所為限制，不符憲法罪刑相當原則，牴觸
      憲法第23條比例原則（司法院大法官會議釋字第775號解
      釋文可資參照）。觀諸被告甲○○所犯之前案，其一前案為
      轉讓第三級毒品未遂案件，與本案販賣毒品雖非相同罪名
      ，然被告甲○○未因轉讓毒品之懲罰習得教訓，竟進而犯下
      本件販賣毒品之重罪，足認被告甲○○對於刑罰反應力薄弱
      ，仍應依刑法第47條第1項規定，加重其刑。
（二）次按毒品危害防制條例第17條第2項規定：「犯第4條至第
      8條之罪於偵查及審判中均自白者，減輕其刑。」又所謂
      自白，乃犯罪嫌疑人或被告對自己犯罪事實之全部或一部
      為肯定之供述之謂，其供述之方式不以主動陳述犯罪事實
      之全部或一部為限，即使在偵查或審判中，於接受有偵查
      犯罪或審判職務之公務員就其涉及之犯罪事實訊問時，被
      動為承認該犯罪事實之意思表示者，亦不失為自白（最高
      法院97年度台上字第2119號判決意旨參照）。經查，被告
      甲○○、丙○○就渠等前開犯行，於偵查中、本院準備程序、
      審理時均自白不諱，已如前述，符合毒品危害防制條例第
      17條第2項之規定，自應就渠等二人上揭犯行均減輕其刑
      ，被告甲○○部分依法先加後減，並就被告丙○○如附表二編
      號2犯行依法再遞減之。至被告甲○○、丙○○及渠等辯護人
      均辯稱本案被告甲○○、丙○○二人有情輕法重等情，而認應
      依刑法第59條減刑云云。觀之被告甲○○前有轉讓毒品之前
      科紀錄，其當知毒品對社會秩序及國民健康危害至深且鉅
      ，且為法所明禁，竟為牟利而一再販賣愷他命，而被告丙○○所販賣之含有愷他命之咖啡包數量均達10至20包以上，
      衡諸社會一般人客觀標準，實難認被告甲○○、丙○○二人之
      犯行客觀上已有引起一般同情之情事，況被告甲○○、丙○○
      二人就上開販賣愷他命之犯行，業經依毒品危害防制條例
      第17條第2項規定減輕其刑後，顯無過重而有情堪憫恕之
      情形，自均無適用刑法第59條予以酌減其刑之餘地。至被
      告丙○○之辯護人辯稱其已供出毒品來源，應依毒品危害防
      制條例第17條第1項規定減輕其刑云云。然審酌被告丙○○
      所供稱向被告甲○○所購買之含有愷他命之咖啡包數量為3
      包、金額為新臺幣（下同）1000元，此與被告丙○○於附表
      二所販賣之含有愷他命之毒咖啡包達10至20包、金額為20
      00至5000元不等顯有不符，尚難認被告丙○○所供稱被告甲○○為其附表二之毒品來源一節與事實相符，核無毒品危害
      防制條例第17條第1項規定之適用，附此敘明。
（三）爰以行為人責任為基礎，審酌被告甲○○前有轉讓毒品、施
      用毒品、竊盜、偽造文書、妨害自由、重利、槍砲、毀損
      等犯罪前科（構成累犯部分不得重複評價），被告丙○○前
      無犯罪科刑紀錄，有臺灣高等法院被告前案紀錄表2份可
      參，被告二人均不思以正途牟利營生，竟為賺取不法利益
      ，鋌而走險，亦無視國家杜絕毒品之嚴令峻刑，猶從事殊
      值非難之販賣毒品行為，販賣第三級毒品予附表一至二所
      示之人使用，咸已肇生他人施用毒品之惡源，足以戕害他
      人之身心健康，且有滋生其他犯罪之可能，對社會秩序潛
      藏之危害亟高，顯然均欠缺法治觀念，兼衡被告甲○○、丙○○二人均已坦承犯行之態度、渠等二人之犯罪動機、目的
      、手段、所得，被告甲○○之前擔任挖土機司機、未婚之生
      活狀況，被告丙○○之前從事司機、離婚、有一未成年子女
      需其扶養之生活狀況，以及被告甲○○自陳國中肄業、被告
      丙○○自陳高中畢業之智識程度等一切情狀，分別就被告甲○○、丙○○二人販賣第三級毒品部分量處如附表一、二「罪
      刑欄」所示之刑，並分別定其應執行刑，以資懲儆。
六、沒收部分：
（一）扣案被告甲○○之SAMSUNG廠牌行動電話1支（含門號000000
      0000號SIM卡1張），係被告甲○○所持用，且係供渠等在如
      附表一所示販賣第三級毒品等犯行聯繫使用，業經被告供
      述明確，復有行動電話內之對話譯文可佐，自應依毒品危
      害條例第19條第1項規定諭知沒收。另被告甲○○所有並經
      扣案之甲基安非他命1包，經檢出甲基安非他命之成分，
      故上開扣案物係屬本案所查獲之第二級毒品，除鑑定用罄
      而滅失部分外，爰依毒品危害防制條例第18條第1項前段
      規定宣告沒收銷燬之。未扣案之被告丙○○所使用不詳廠牌
      行動電話1支（含門號0000000000號SIM卡）為被告丙○○所
      有，且係供被告丙○○於如附表二所示販賣毒品時聯繫之用
      ，業經被告丙○○供承在案，復有附表二所示對話譯文可佐
      ，應依毒品危害條例第19條第1項規定，諭知沒收，並依
      刑法第38條第4項沒收之規定，就供犯罪所用之物，如全
      部或一部不能沒收或不宜執行沒收時，追徵其價額。
（二）被告甲○○、丙○○二人如附表一至二所示各次販賣愷他命所
      得金額，分別詳如附表一至二「犯罪所得」欄所示，此均
      為被告甲○○、丙○○二人販賣毒品所得之財物，皆未扣案，
      均應依刑法第38條之1第1項前段、第3項之規定宣告沒收
      ，於全部或一部不能沒收或不宜執行沒收時，追徵其價額
      。
乙、無罪部分
一、公訴意旨另以：被告乙○○明知愷他命為毒品危害防制條例第
    2條第2項第3款所規定之第三級毒品，不得非法販賣、轉讓
    ，竟意圖營利，基於販賣第三級毒品愷他命之犯意，以附表
    三所示行動電話作為對外聯繫毒品交易之工具，於附表三所
    示之時間、地點，販賣含有愷他命之毒咖啡包予丙○○、朱君
    豪。因認被告乙○○所為，係涉犯毒品危害防制條例第4條第3
    項販賣第三級毒品罪嫌（即起訴書附表三所示部分）。
二、按犯罪事實應依證據認定之，無證據不得認定犯罪事實；又
    不能證明被告犯罪者，即應諭知無罪之判決，刑事訴訟法第
    154條第2項、第301條第1項分別定有明文。次按認定不利於
    被告之事實，須依積極證據，苟積極證據不足為不利於被告
    事實之認定時，即應為有利於被告之認定，更不必有何有利
    之證據。又認定犯罪事實所憑之證據，雖不以直接證據為限
    ，間接證據亦包括在內，然而無論直接或間接證據，其為訴
    訟上之證明，須達於通常一般人均不致有所懷疑，而得確信
    其為真實之程度，始得據為有罪之認定（最高法院30年上字
    第816號及76年台上字第4986號判例意旨參照）。另按共犯
    （指共同正犯、教唆犯、幫助犯）之為證人者，其所為不利
    於正犯之證詞，依刑事訴訟法第156條第2項之規定，仍應調
    查其他必要之證據，以察其是否與事實相符，藉以限制其證
    據價值；而對向正犯之立為證人，如購買毒品者之指證某人
    為販毒者，雖非屬共犯證人之類型，但其陳述因有獲邀減刑
    誘因之利害關係，本質上存有較大之虛偽危險性，為擔保其
    所為不利於對向共犯之陳述之真實性，尤應有足以令人確信
    其陳述為真實之補強證據，始得據為不利被告之認定；而所
    謂補強證據，係指該證人之陳述本身以外之別一證據，而與
    其陳述具有關連性，並因兩者之相互利用，而得以證明其所
    指之犯罪事實具有相當程度之真實性者而言（最高法院99年
    度台上字第6303、6128號判決可資參照）。
三、公訴意旨認被告乙○○涉有上開犯行，無非係以證人即同案被
    告丙○○於警詢及偵查中、證人朱君豪於警詢之證述、通訊軟
    體對話譯文、監視器錄影檔案及翻拍照片為其主要論據。訊
    據被告乙○○堅詞否認有於附表三所示時、地販賣愷他命之毒
    咖啡包予證人丙○○、朱君豪之犯行，並辯稱：起訴書附表三
    編號1的部分，我沒有販賣毒品給丙○○，是丙○○跟我借錢，
    他指認我說我在「文化金賞」跟他交易，但我從來沒有去過
    那裡，警詢時我也有請警察幫我調閱110年9月1日晚上8時許
    的監視器；起訴書附表三編號2的部分，我沒有販賣毒品給
    朱君豪，他傳LINE訊息要我幫他問「龍蝦」，就是愷他命的
    意思，我隨口答應他，但我沒有幫他問，我是傳語音回答他
    我說問不到，請他問別人，後來我又打電話給他，跟他討錢
    ，朱君豪說我有在中油吳沙店前將毒品交給他，但我當天沒
    有去那個地方，而且那邊也都有監視器畫面可以調閱等語。
    經查：
（一）就附表三編號1部分：
　　　本次交易毒品經過，證人丙○○於本院審理時證稱：我大約
      110年6、7月認識被告乙○○，但我不知道他做什麼工作；
      （問：你認識乙○○後，跟他交情如何？有無來往？）就是
      認識而已，認識後只有跟他買毒咖啡包；（問：你怎麼知
      道乙○○有賣毒咖啡包？）乙○○說他有；（問：乙○○為何跟
      你說他有供應毒咖啡包？）剛認識的時候乙○○就知道我有
      在施用毒咖啡包，然後主動跟我說有在賣；（問：你有無
      跟乙○○借過錢？）有，借了7500元，就是我剛剛說的那筆
      7500元；（問：你剛剛說乙○○有賣你50包毒咖啡包、1250
      0元，過程中有無人看到？）沒有人看到；（問：乙○○跟
      你認識後，就只賣你一次毒咖啡包，也只借錢給你一次？
      ）對；（問：你是先借錢還是先向他買毒品？）先買毒咖
      啡包；（問：乙○○為何賣你毒咖啡包並同意你欠款？）他
      先賣給我，我轉賣之後有賺錢再回帳給他；（問：乙○○為
      何同意讓你欠款7500元？）因為是朋友；（問：借錢有無
      簽借據？）沒有；（問：何時向乙○○借款7500元？）我忘
      記了，被抓之前，我是先買毒咖啡包後，過了幾天再向乙○○借7500元；（問：買毒咖啡包跟借錢有無用電話或通訊
      軟體聯絡？）都是用電話聯絡，沒有用通訊軟體等語。而
      觀諸被告乙○○與證人丙○○於110年9月6日之LINE對話內容
      「B（即丙○○，下同）：哥我能先拿個一萬五，晚一點我
      補五千給你，被關兩天了，一出門太多事情，讓我先處理
      ，晚一點再補還給你；B：我晚一點一定補給你。D（即被
      告乙○○，下同）等等過去跟你拿。」、「D：另外五千可
      以幾點給我」可知被告乙○○於當日應已取得證人丙○○所歸
      還之15000元，至所餘5000元欠款則尚未歸還，然審諸前
      開對話僅能證明證人丙○○有積欠並歸還部分款項予被告乙○○，然無得憑此即遽認前開欠款係證人丙○○向被告乙○○購
      買毒品之欠款。況參以證人丙○○於警詢證稱：（問：你所
      稱12500元毒品咖啡包的錢是何時向綽號浪子哥之人購買
      毒品咖啡包？）是在110年9月1日20時許在我租屋處文化
      金賞（宜蘭市○○路○段000號）綽號浪子哥之人賣給我50包
      毒品咖啡包，1包賣我250元，共12500元，當時先欠著，
      直到110年9月6日才還錢；（問：你是如何聯繫？有無聯
      絡紀錄？）用微信聯絡，沒有聯絡紀錄，我都刪掉了等語
      。核與證人於本院審理時所證稱「都是用電話聯絡，沒有
      用通訊軟體」等語全然相悖，對此涉及雙方如何聯繫、交
      易毒品之證述部分已有重大之矛盾、瑕疵，實難遽採為不
      利被告乙○○之認定。再者，證人陳文祥於110年9月11日受
      被告乙○○委託前往證人丙○○住處催討債務25000元，並經
      證人丙○○之胞姐於當日代為清償而簽立還款切結書等情，
      此業經證人陳文祥到庭證述綦詳，並有還款切結書1份在
      卷可稽，應堪認定，惟觀之證人丙○○於本院審理時所證稱
      ：其僅曾向被告乙○○借款1次、金額為7500元，連同之前
      積欠之毒品款項12500元，共計20000元等語。又如前所述
      ，證人丙○○業於110年9月6日已清償15000元，何以被告乙○○又委託證人陳文祥前往證人丙○○住處催討25000元債務
      ？堪認證人丙○○與被告乙○○之間應非僅有1次之欠款情形
      ？而此與證人丙○○前開證述即有不符。是以證人丙○○所為
      證述，既有前開種種與事實不符之處，復因其有供出毒品
      來源以求減刑之動機，實難僅憑其單一且有瑕疵之證述即
      率認被告乙○○涉有前開販賣毒品之情事。
（二）就附表三編號2部分：
　　　觀諸證人朱君豪雖於警詢時證稱：（問：你是否有向「浪
      子哥」購買毒品？）只有一、兩次而已，我都向他購買第
      二、三級混合毒品咖啡包；（問：現警方提供LINE通訊AP
      P內聊天紀錄供你檢視110年08月14日23時19分至15日0時3
      分你與「浪子哥」聊天內容，請問意義為何？）就因為我
      心情不好且身邊沒有咖啡包了，然而我跟「浪子哥」感情
      不錯，所以我於110年08月14日23時19分以LINE通訊APP與
      「浪子哥」聯繫，想跟他購買第二、三級混合毒品咖啡包
      ，然而他跟我說他那邊有2包毒品咖啡包，價值500元，最
      後我們以LINE通訊APP聯繫後於110年08月15日0時5分許在
      宜蘭縣○○市○○路○段號（中油-吳沙店）前的大馬路交易第
      二、三級混合毒品咖啡包，過程中我只看到他向我走過來
      ，我不確定他是開車還是騎機車，然而我是開車（車號忘
      記）前往與「浪子哥」碰面，結果我因為身上現金不太夠
      ，我就算是先欠著，就沒有給他錢了，因為我們感情不錯
      ；（問：承上：該次毒品交易時間、地點？種類、數量、
      金額為何？毒品來源？）因為我心情不好且身上沒有毒品
      咖啡包，經過line聯繫後我與「浪子哥」於110年08月15
      日0時5分許在宜蘭縣○○市○○路○段000號（中油-吳沙店）
      前的大馬路路邊交易第二、三級毒品咖啡包，總共2包，
      價值500元，重量不清楚，來源就是「浪子哥」拿給我的
      等語。再經本院當庭勘驗中油-吳沙店之監視器錄影檔案
      ，其內容略以：
　　　「〈00:12:30-00:12:38〉
　　　某黑車自畫面左上方出現，向右行駛於道路，嗣該車駛向
      畫面右上方之道路旁停放。
　　　〈00:12:38-00:14:09〉
　　　該車於此期間均未移動，因該車車身遭懸掛之旗子擋住，
      無法判斷是否車上之人有下車，或有人靠近該車輛。
　　　〈00:14:09-00:14:16 〉該車煞車燈亮起，向右駛離畫面。
      」
　　　由上開監視器錄影檔案勘驗內容均無得判斷被告乙○○是否
      有前往該處？以及是否曾與證人朱君豪有何接觸或交易毒
      品之行為，況證人朱君豪復於警詢時證稱：（問：該次取
      得之毒品咖啡包外觀為何？使用後感覺為何？）我不太記
      得，就好像很甜，像個飲料包一樣等語。則證人朱君豪於
      上開時地縱有向被告乙○○交易所謂之毒咖啡包，該毒咖啡
      包內容物是否含有毒品成分，亦無得由證人朱君豪證述內
      容而逕予認定，再者，證人朱君豪雖於該次警詢時為警查
      扣身上有11包毒咖啡包，然據證人朱君豪之證述此部分亦
      與被告乙○○無涉，又證人朱君豪於警詢之證詞未經具結而
      為證述，且本院審理中經多次傳喚均未到庭作證，亦無從
      檢驗其警詢時所為不利被告乙○○供述之可信度是否達於可
      認與事實相符之程度，尚難逕以其警詢時單次證述，採為
      認定被告犯行之唯一依據，自不得僅憑上開證人朱君豪之
      證詞即率認被告乙○○確有販賣愷他命予證人朱君豪。
四、綜上所述，公訴意旨所舉被告乙○○如附表三所示販賣第三級
    毒品之證據，僅有證人丙○○、朱君豪之證述、對話譯文及監
    視器錄影檔案，而證人丙○○所述，綜合其與被告乙○○之LINE
    對話內容，至多僅能證明雙方有金錢往來，至於是係借貸或
    交易毒品所生之金錢債務，實無從率認，況證人即同案被告
    丙○○所持有行動電話於警詢時即經員警檢視訊息內容，若有
    毒品交易之情事，雙方亦應有相關毒品暗語等對話情形，然
    本件均乏具體對話訊息譯文佐證上開犯行；又證人朱君豪於
    警詢所供稱向綽號「浪子哥」之被告乙○○購得之毒咖啡包，
    亦陳稱「好像很甜，像個飲料包一樣」，亦無得率認其所交
    易物品是否為含有愷他命之毒咖啡包，且證人朱君豪僅有警
    詢之證述，未曾經檢察官或本院審理時具結，復經本院多次
    傳喚均未到庭，無從檢驗其於警詢之證述是否真實，是以揆
    諸前開判例意旨，應認檢察官就被告乙○○如附表三所示販賣
    第三級毒品之犯行並無提出充分之積極證據，尚無從使本院
    產生明確有罪之心證。此外，復查無其他積極證據足資證明
    被告乙○○有公訴意旨所指上開販賣第三級毒品予證人丙○○、
    朱君豪之犯行，被告乙○○如附表三所示被訴販賣第三級毒品
    之犯罪係屬不能證明，基於罪疑惟輕、無罪推定之原則，應
    為被告乙○○無罪之諭知。
據上論斷，應依刑事訴訟法第299條第1項前段、第301條第1項，
毒品危害防制條例第4條第3項、第6項、第17條第2項、第18條第
1項、第19條第1項，刑法第11條、第47條第1項、第25條第2項、
第51條第5款、第38條第4項、第38條之1第1項前段、第3項，判
決如主文。
本案經檢察官黃明正提起公訴，檢察官張學翰到庭執行職務。
中　　華　　民　　國　　111 　年　　2 　　月　　10　　日
                  刑事第五庭  審判長法  官  陳嘉年
                                    法  官  陳嘉瑜
                                    法  官  程明慧
以上正本證明與原本無異。
如不服本判決應於收受本判決後二十日內向本院提出上訴書狀，
並應敘述具體理由；其未敘述上訴理由者，應於上訴期間屆滿後
二十日內向本院補提理由書(均須按他造當事人之人數附繕本)「
切勿逕送上級法院」。
                                    書記官  高雪琴
中　　華　　民　　國　　111 　年　　2 　　月　　11　　日
附錄本案論罪科刑法條：　　　　　　　　　　　　　　　　　毒品危害防制條例第4條
製造、運輸、販賣第一級毒品者，處死刑或無期徒刑；處無期徒
刑者，得併科新臺幣3千萬元以下罰金。
製造、運輸、販賣第二級毒品者，處無期徒刑或10年以上有期徒
刑，得併科新臺幣1千5百萬元以下罰金。
製造、運輸、販賣第三級毒品者，處7年以上有期徒刑，得併科
新臺幣1千萬元以下罰金。
製造、運輸、販賣第四級毒品者，處5年以上12年以下有期徒刑
，得併科新臺幣5百萬元以下罰金。
製造、運輸、販賣專供製造或施用毒品之器具者，處1年以上7年
以下有期徒刑，得併科新臺幣1百50萬元以下罰金。
前五項之未遂犯罰之。

附表一：（被告甲○○販賣毒品部分）
編號 時間 地點 對象 行為 犯罪所得 證據 罪刑 1 110年8月26日16時許 宜蘭縣○○市○○路○段000號 丙○○ 甲○○於110年8月26日8時51分許，以其持用之門號0000000000號行動電話與丙○○持用之行動電話透過通訊軟體WeChat聯繫後，於左揭時、地，以1,000元之代價販賣含有第三級毒品愷他命成分之毒咖啡包3包予丙○○，並當場收訖價金。 1,000元 1.被告甲○○於偵查中、本院準備程序及審理中之自白（偵6729號卷三第21頁、本院卷第276、350、393、447、460頁） 2.證人丙○○於警詢及偵查中之證述（警25752號卷第81頁、偵6729號卷第97頁） 3.搜索票、扣押筆錄、扣押物品目錄表（警25752號卷40至46頁） 4.對話譯文（編號A-11）及對話紀錄翻拍照片（警25752號卷第2、5頁）　 甲○○販賣第三級毒品，累犯，處有期徒刑參年捌月。扣案之SAMSUNG GALAXY A42行動電話壹支（含門號○○○○○○○○○○號SIM卡壹張）沒收。未扣案之犯罪所得新臺幣壹仟元沒收，於全部或一部不能沒收或不宜執行沒收時，追徵其價額。 2 110年9月4日凌晨2時46分許 宜蘭縣○○市○○路○段000號6樓之9 林羽柔 甲○○於110年9月4日凌晨2時26分許，以其持用之門號0000000000號行動電話與林雨柔持用之門號0000000000號行動電話透過通訊軟體Messenger聯繫後，於左揭時、地，以600元之代價販賣含有第三級毒品愷他命成分之毒咖啡包2包予林羽柔，並當場收訖價金。 600元 1.被告甲○○於偵查中、本院準備程序及審理中之自白（偵6729號卷三第21頁、本院卷第276、350、393、447、460頁） 2.證人林羽柔於警詢時之證述（警25752號卷第134至135頁） 3.搜索票、扣押筆錄、扣押物品目錄表（警25752號卷40至46頁） 4.對話譯文（編號L-11）及對話紀錄翻拍照片（警25752號卷第11、14頁）　 甲○○販賣第三級毒品，累犯，處有期徒刑參年捌月。扣案之SAMSUNG GALAXY A42行動電話壹支（含門號○○○○○○○○○○號SIM卡壹張）沒收。未扣案之犯罪所得新臺幣陸佰元沒收，於全部或一部不能沒收或不宜執行沒收時，追徵其價額。 

附表二：（被告丙○○販賣毒品部分）
編號 時間 地點 對象 行為 犯罪所得 證據 罪刑 1 110年8月底某日時許 宜蘭縣○○鄉○○路0巷0號 張志峯 丙○○於110年8月底某日時許，以其持用之門號0000000000號行動電話與張志峯持用之門號0000000000號行動電話透過通訊軟體Messenger聯繫後，於左揭時、地，以5,000元之代價販賣含有第三級毒品愷他命成分之毒咖啡包20包予張志峯，並當場收訖價金。 5,000元 1.被告丙○○於偵查中、本院準備程序及審理中之自白（偵6729號卷三第17頁、本院卷第254、350、393、447、460頁） 2.證人張志峯於警詢及偵查中之證述（警25750號卷第58至59頁、他1095號卷第182頁及反面） 丙○○販賣第三級毒品，處有期徒刑參年捌月。未扣案之行動電話壹支（含門號○○○○○○○○○○號SIM卡壹張）、犯罪所得新臺幣伍仟元均沒收，於全部或一部不能沒收或不宜執行沒收時，追徵其價額。 2 110年9月6日20時許 宜蘭縣○○鄉○○路0巷0號 張志峯 丙○○於110年9月6日19時許，以其持用之門號0000000000號行動電話與張志峯持用之門號0000000000號行動電話透過通訊軟體Messenger聯繫後，約定以2,000元之代價販賣含有第三級毒品愷他命成分之毒咖啡包20包予張志峯，並於左揭、時地先收訖價金，上開毒咖啡包則尚未交予張志峯。 2,000元 1.被告丙○○於偵查中、本院準備程序及審理中之自白（偵6729號卷三第17頁反面、本院卷第254、350、393、447、460頁） 2.證人張志峯於警詢及偵查中之證述（警25750號卷第60至61頁、他1095號卷第182頁及反面） 3.對話譯文（編號P-2、P-9、P-10、P-14）及對話紀錄翻拍照片（警25750號卷第2至7頁）　 丙○○販賣第三級毒品未遂，處有期徒刑貳年。未扣案之行動電話壹支（含門號○○○○○○○○○○號SIM卡壹張）、犯罪所得新臺幣貳仟元均沒收，於全部或一部不能沒收或不宜執行沒收時，追徵其價額。 3 110年8月20日8時許 宜蘭縣宜蘭市泰山路某處（乙○○租屋處） 莊晉偉 丙○○於110年8月20日6時10分許，以其持用之門號0000000000行動電話與莊晉偉持用之門號0000000000號行動電話透過通訊軟體Messenger聯繫後，於左揭時、地，以3,000元之代價販賣含有第三級毒品愷他命成分之毒咖啡包10包予莊晉偉，並當場收訖價金。 3,000元 1.被告丙○○於偵查中、本院準備程序及審理中之自白（偵6729號卷三第17頁反面、本院卷第254、350、393、447、460頁） 2.證人莊晉偉於警詢及偵查中之證述（警25750號卷第94頁、他1095號卷第145頁及反面） 3.對話譯文（編號M-1、M-2）及對話紀錄翻拍照片（警25750號卷第8至9頁）　 丙○○販賣第三級毒品，處有期徒刑參年柒月。未扣案之行動電話壹支（含門號○○○○○○○○○○號SIM卡壹張）、犯罪所得新臺幣參仟元均沒收，於全部或一部不能沒收或不宜執行沒收時，追徵其價額。 

附表三：（被告乙○○販賣毒品部分）
編號 時間 地點 對象 行為 1 110年9月1日20時許 宜蘭縣○○市○○路○段000號（文化金賞） 丙○○ 乙○○於110年9月1日20時許前之某時許，以其持用之門號0000000000號行動電話與丙○○持用之行動電話透過通訊軟體WeChat聯繫後，於左揭時、地，以1萬2,500元之代價販賣含有第三級毒品愷他命成分之毒咖啡包50包予丙○○，嗣於同年月6日向丙○○收訖價金。 2 110年8月15日凌晨0時5分許 宜蘭縣○○市○○路○段000號中油吳沙店前 朱君豪 乙○○於110年8月14日23時19分許，以其持用之門號0000000000號行動電話與朱君豪持用之行動電話透過通訊軟體LINE聯繫後，約定以500元之代價販賣含有第三級毒品愷他命成分之毒咖啡包2包予朱君豪，嗣於左揭時、地將上開毒咖啡包交予朱君豪，惟尚未收取上開價金。